臺灣桃園地方法院刑事判決　　　　　　　 96年度訴字第656號
公　訴　人　臺灣桃園地方法院檢察署檢察官
被　　　告　乙○○
選任辯護人　廖年盛律師
上列被告因殺人未遂等案件，經檢察官提起公訴（95年度偵字第
25963 號），本院判決如下︰
    主  文
乙○○共同殺人未遂，處有期徒刑伍年陸月。扣案具有殺傷力之
仿ＦＮ廠一九一Ｏ型半自動手槍製造之改造手槍壹把（槍枝管制
編號：000000000號，含彈匣壹個），沒收。
    事  實
一、乙○○（綽號為「章魚」）於民國94年7 月13日凌晨3 時許
    ，與友人丙○○（業經臺灣高等法院判決確定）在桃園縣桃
    園市○○路之「凱悅ＫＴＶ」飲酒後，復一同前往詹啟信所
    經營位於桃園市○○路26號騎樓下之麵攤處吃麵，乙○○因
    不滿鄰桌之客人沈志榮、甲○○等人交談音量過大，而與沈
    志榮及甲○○發生口角，旋經丙○○拉回乙○○而暫時停息
    。於吃麵期間，丙○○、乙○○聽到對方其中一人撥打行動
    電話邀人前來助陣，丙○○乃向乙○○表示其車上有放置改
    造手槍、子彈（丙○○於94年7 月10日凌晨1 時許，在同上
    市「獅子王」舞廳內，向真實姓名年籍不詳綽號「阿文」之
    成年男子借得具有殺傷力之仿ＦＮ廠一九一Ｏ型半自動手槍
    製造之玩具手槍換裝土造金屬槍管而成之改造手槍1 把《枝
    管制編號：000000000 號，含彈匣1 個》、具殺傷力之子彈
    1 顆）不用擔心，丙○○、乙○○即付錢離開麵攤，途經桃
    園市衣蝶百貨公司時，丙○○、乙○○見沈志榮、甲○○等
    共約7 、8 位成年男子往渠等方向追來，便立即逃跑，丙○○、乙○○仍不願善罷甘休，丙○○竟臨時起意而自其停放
    於「凱悅ＫＴＶ」附近之車牌號碼0302—ＫＥ自用小客車車
    上背包內取出前揭改造手槍、子彈，乙○○明知丙○○攜帶
    屬槍砲彈藥刀械管制條例列管而禁止持有具殺傷力之改造手
    槍、子彈，竟基於與丙○○共同未經許可持有該等槍、彈之
    犯意聯絡，而與丙○○共同未經許可持有該等槍、彈，且其
    2 人均明知其等持有之上開改造手槍、子彈均具有殺傷力，
    且威力強大，子彈穿透力甚強，其2 人對於朝僅距離桃園火
    車站圓環內五餘公尺處之沈志榮、甲○○、戊○○等7 、8
    位成年人開槍，可能會擊中圓環內之沈志榮等7 、8 人中之
    某一人致發生死亡之結果，均有所預見，竟仍共同基於縱使
    該圓環內之沈志榮、甲○○、戊○○等共7 、8 人中之某一
    人受槍擊死亡亦不違背其等本意之殺人不確定犯意聯絡，其
    2 人於同日凌晨4 時許，在桃園市○○路43號前搭乘不知情
    之丁○○所駕駛之車牌號碼936 —ＣＱ號之營業用小客車前
    往桃園火車站圓環處，丙○○並請丁○○繞行圓環尋找沈志
    榮、甲○○等人，於見到沈志榮、甲○○、戊○○等共7 、
    8 人在圓環內時，遂指示丁○○靠近圓環停車，推由乙○○
    打開駕駛座後車窗，並由乙○○持槍朝僅距離5 公尺餘之圓
    環內射擊一槍（彈頭及彈殼未尋獲），而射中適在該處之戊○○左上臂，戊○○發現自己中彈後迅速前往醫院就醫，因
    受槍擊而受有左上臂槍傷之傷害，幸未發生死亡之結果。乙○○與丙○○於開槍後，立即喝令丁○○駛離現場，於丁○○駛至桃園市○○路與大林路口時，其2 人旋改搭乘由不知
    情之江清標駕駛之營業用小客車逃逸，而丙○○於翌日（即
    14日）上午10時許，將上開手槍丟棄在桃園縣平鎮市台66線
    東西向快速道路與中豐路口旁之電塔下。嗣於同年月25日晚
    上10時許，丙○○在警員知悉其為犯罪嫌疑人時，主動至桃
    園縣政府警察局刑警隊接受偵訊，並帶同警方前往平鎮市台
    66線東西向快速道路與中豐路口旁電塔起獲前揭改造手槍1
    支，並於臺灣高等法院審訊時，自行供出乙○○即綽號「章
    魚」男子，始悉上情。
二、案經臺灣高等法院檢察署檢察長轉令臺灣桃園地方法院檢察
    署檢察官偵查起訴。
    理    由
壹、程序部分：
一、按被告以外之人於審判外之言詞或書面陳述，除法律有規定
    者外，不得作為證據，刑事訴訟法第159 條第1 項固定有明
    文。然被告以外之人於偵查中向檢察官所為之陳述，除顯有
    不可信之情況外，得為證據；被告以外之人於審判外之陳述
    ，雖不符同法第159 條之1 至之4 之規定，而經當事人於審
    判程序同意作為證據，法院審酌該言詞陳述或書面陳述作成
    時之情況，認為適當者，亦得為證據；又當事人、代理人或
    辯護人於法院調查證據時，知有第159 條第1 項不得為證據
    之情形，而未於言詞辯論終結前聲明異議者，視為有前項之
    同意，同法第159 條之1 第2 項、第159 條之5 亦分別定有
    明文。又刑事訴訟法第159 條之5 的立法意旨在於傳聞證據
    未經當事人之反對詰問予以核實，原則上先予排除。惟若當
    事人已放棄反對詰問權，於審判程序中表明同意該等傳聞證
    據可作為證據；或於言詞辯論終結前未聲明異議，基於尊重
    當事人對傳聞證據之處分權，及證據資料愈豐富，愈有助於
    真實發見之理念，上開傳聞證據亦均得資為證據。經查：
(一)關於證人戊○○、甲○○、沈志榮、江清標、詹啟信及丁○○於警詢中所為陳述，被告乙○○於本院行準備程序中已表
??示對上開證據之證據能力不爭執（見本院96年5 月18日及96
    年8 月16日之準備程式筆錄），且經本院於最後審理期日就
    上開警詢筆錄逐一提示並告以要旨，被告就此部分證據之證
    據能力亦均未聲明異議，本院審酌證人戊○○等人之證詞對
    認定犯罪事實之存否有其必要性，且上開言詞陳述作成時之
    情況，並無違法取供情形或其他程式上之瑕疵，引用其警詢
    中之陳述作為證據應屬適當認為以之為證據尚屬適當，依刑
    事訴訟法第159 條之5 之規定，即具證據能力。
(二)有關證人戊○○、甲○○、丁○○及詹啟信等人於檢察事務
    官調查中所為之陳述，雖屬被告以外之人於審判外之供述而
    屬傳聞證據，然被告乙○○及其辯護人於上開準備程序中表
    明同意證人戊○○等人之前開審判外之陳述作為證據，揆諸
    上開規定，前開筆錄自得作為本案證據。
(三)關於證人戊○○、甲○○、丁○○及詹啟信於偵查中之陳述
    ，係經檢察官諭知證人有具結之義務及偽證之處罰並命朗讀
    結文具結擔保其證言之真實性後，以證人身份，於檢察官面
    前完整、連續陳述其親身經歷，且查無證據顯示係遭受強暴
    、脅迫、詐欺、利誘等外力干擾情形，或在影響其心理狀況
    致妨礙其自由陳述等顯不可信之情況，而被告復未能提出上
    開證人在偵查中所述有何其他顯不可信之情況，引用上開證
    人於檢察官面前所為陳述作為證據應屬適當，依刑事訴訟法
    第159條之1 第2 項之規定，亦具證據能力。
二、次按刑事審判上之共同被告，係為訴訟經濟等原因，由檢察
    官或自訴人合併或追加起訴，或由法院合併審判所形成，其
    間各別被告及犯罪事實仍獨立存在。故共同被告對於其他共
    同被告之案件而言，為被告以外之第三人，本質上屬於證人
    ，為確保被告對證人之詰問權，證人於審判中，應依法定程
    序，到場具結陳述，並接受被告之詰問，其陳述始得作為認
    定被告犯罪事實之判斷依據（最高法院93年臺上字第5726號
    判決意旨參照）。故丙○○雖同為被告，然公訴人援引被告
    丙○○於檢察官偵查中所言所為之陳述為其餘被告犯行之證
    據（見本院96年5 月18日及96年8 月16日之準備程序筆錄）
    ，則就被告乙○○而言，被告丙○○之陳述無異屬「被告以
    外之人」之陳述，核先敘明。然本院於審判中，已依法定程
    序傳喚丙○○到場具結陳述，並接受被告之詰問，揆諸上開
    說明，丙○○於偵查中之陳述，自得作為認定被告犯罪事實
    之判斷依據。
三、內政部警政署刑事警察局94年8月2日刑鑑字第0940114250號
    槍彈鑑定書之證據能力：
(一)按「被告以外之人於審判外之言詞或書面陳述，除法律有規
    定者外，不得作為證據」，刑事訴訟法第159 條第1 項固定
    有明文，然「鑑定之經過及其結果，應命鑑定人以言詞或『
    書面』報告」，同法第206 條第1 項亦規定甚明，是鑑定人
    以書面為鑑定報告提出於法院，依刑事訴訟法第159 條第1
    項立法理由及同法第206 條第1 項規定，即具有證據能力。
(二)又法院或檢察官得囑託醫院、學校或其他相當之機關、團體
    為鑑定，或審查他人之鑑定，並準用第203 條至第206 之1
    之規定，刑事訴訟法第208 條第1 項亦定有明文。依此，檢
    察官對於偵查中之案件，認須實施鑑定者，固應就具體個案
    ，選任鑑定人或囑託鑑定機關（團體）為之；但對於司法警
    察機關調查中之案件，或有量大或急迫之情形，為因應實務
    之現實需求，如檢察官針對該類案件之性質（例如：查扣之
    毒品必須檢驗其成份、對施用毒品之犯罪嫌疑人必須檢驗其
    體內有無毒品代謝反應、對於查扣之槍砲彈藥必須檢驗有無
    殺傷力、對違反野生動物保育法案件必須鑑定是否屬於保育
    類動物案件等），認為當然有鑑定之必要者，經參考法務部
    92 年5月20日法檢字第092080203 號函送之法務部「因應刑
    事訴訟法修正工作小組」研討之刑事訴訟法修正相關議題第
    21 則 之共識結論，以及臺灣高等法院於92年8 月1 日舉行
    之刑事訴訟法新制法律問題研討會第3 則法律問題研討結果
    ，基於檢察一體原則，得由該管檢察長對於轄區內之案件，
    以事前概括選任鑑定人或囑託鑑定機關（團體）之方式，俾
    便轄區內之司法警察官、司法警察對於調查中之此類案件，
    得即時送請事前已選任之鑑定人或囑託之鑑定機關（團體）
    實施鑑定，該鑑定人或鑑定機關（團體）亦應視同受承辦檢
    察官所選任或囑託而執行鑑定業務，其等出具之書面鑑定報
    告應屬刑事訴訟法第206 條所定之傳聞例外，當具有證據能
    力。從而，本件扣案之槍枝，經由查獲之警察單位依先前轄
    區檢察署檢察長事前概括選任槍彈鑑定機關即內政部警政署
    刑事警察局實施鑑定，內政部警政署刑事警察局所出具之94
    年8 月2 日刑鑑字第0940114250號槍彈鑑定書具有證據能力
    而得為本案之證據。
四、另就財團法人天主教聖保祿修女會醫院診斷證明書?紙，屬
    本案臨訟所製作文書，具有個案性質，亦非屬刑事訟訴法第
    159 條之4 特信性之文書，故應為被告以外之人於審判外之
    書面陳述而屬傳聞證據，然被告就前開審判外之陳述於本件
    準備程式中業已表示同意作為本案證據使用，依諸上開規定
    ，自得引為證據。
貳、實體部分：
一、訊之被告乙○○固不否認伊綽號為「章魚」，並有於上開時
    、地與友人丙○○一同在騎樓下之麵攤處吃麵，吃麵期間鄰
    桌之客人沈志榮、甲○○等人交談音量過大，有發生口角，
    於吃完麵後，有與丙○○搭乘計程車返回到桃園火車站圓環
    處繞等情，然矢口否認有為殺人未遂之犯行，並辯稱：當天
    是丙○○與隔壁桌的發生爭執，伊並沒有與對方發生吵架，
    又伊在計程車上係坐在副駕駛座後面，丙○○則是坐在駕駛
    座正後方，在計程車上並沒有看到槍、彈，係丙○○拿出來
    時才看到，此外有看到丙○○把車窗搖下來對外面擊發槍彈
    ，伊沒有開槍云云。經查：
(一)被告乙○○於用餐時，因不滿鄰桌之沈志榮及甲○○聲音過
    大，而與沈志榮發生口角部分：
　(1)證人丙○○於偵查中證述：伊跟乙○○在吃麵時，與對方起
    口角後，有聽到他們要打電話找人過來助勢，後來到衣蝶百
    貨前，就看到對方整群人都過來，伊等就先跑掉等語明確（
    見臺灣桃園地方法院檢察署95年度交查字第1064號偵查卷宗
    第18頁），其於本院審理中具結證述：當天凌晨伊和乙○○
    在中正路一家麵攤吃麵，吃麵時，乙○○因為隔壁桌客人甲○○他們講話太大聲而與他們吵起來，二邊都有對罵，而且
    差一點打起來，伊就叫乙○○不要再吵了繼續吃麵就好，然
    後伊和乙○○好像有聽到甲○○打電話叫人，吃完麵要離開
    時，就看到在火車站圓環的方向有甲○○的人朝麵攤跑過來
    等情（見本院卷第68頁），核與證人甲○○於警詢及偵查中
    證述：伊於94年7 月13日凌晨與沈志榮在桃園市○○路與大
    同路口吃麵，因沈志榮講話太大聲，隔壁桌有2 人叫伊等小
    聲點，有與鄰桌人發生爭吵等情大致相符（見臺灣桃園地方
    法院檢察署94年度偵字第13102 號偵查卷宗第18至19頁、95
    年度交查字第1064號偵查卷宗第19頁），另證人沈志榮於警
    詢中亦證稱：當天伊在桃園市○○路與中正路附近的小吃店
    吃東西時，與隔壁的二名男子起過口角等語明確（見94年度
    偵字第1302號偵查卷宗第21頁），參以證人詹啟信於警詢及
    偵查中亦證稱：94年7 月13日凌晨3 時許有一桌客人有?人
    ，他們聊天講話很大聲，隔壁桌有2 個年輕人罵他們講話太
    大聲，2 桌的客人就發生口角並要打架，?人那桌的客人先
    安靜一下後，就先行離去，該2 年輕人也隨之離去等詞明確
    （見臺灣桃園地方法院檢察署?4 年度偵字第13102 號偵查
    卷宗第24頁、64、95年度交查字第1064號偵查卷宗第24頁）
    。綜合上開情詞，堪認被告乙○○與丙○○於用餐時，因鄰
    桌「音量過大」而與沈志榮、甲○○發生口角乙節無誤。
  (2)被告雖辯稱：係丙○○與他人發生口角，不是他云云。然觀
    諸證人甲○○於本院審理中具結證述：當天隔壁桌有一高一
    矮，伊朋友是跟高的那位起爭執，又起爭執時，那個高的係
    站在伊朋友旁邊，就吵起來了，另比較矮的人應該是丙○○
    等情歷歷（見本院94年度訴字第1784號卷第65頁、本院卷第
    93頁），參以證人丙○○於本院審理中證稱：伊身高為164
    公分左右（見本院卷第79頁），而被告於刑事調查證據狀記
    載伊身高為178 公分之情（見本院卷第36頁），顯見被告乙○○與丙○○之身高有14公分之差距，二人站立一起自可明
    顯區辨為「一高」、「一矮」，各該證人尚無誤認之虞，且
    證人甲○○與被告乙○○或丙○○亦均不相識，衡情亦無偏
    坦一方之動機。佐此多端，已足認與沈志榮發生口角者是身
    材較高之被告乙○○無訛。
  (3)又辯護人另以證人丙○○於臺灣高等法院訊問時自承與對方
    發生爭執，而不是被告乙○○與對方起口角等語，資為證明
    發生衝突之人實係丙○○而非被告。惟稽同案被告丙○○於
    本院另案審理時供述：當時是「章魚」與對方大聲，並說「
    幹你娘，小聲點」，對方不高興等語明確（見94年度訴字第
    17 84 號第9 頁），而其於本院審理中另結證：真的不是伊
    與對方起衝突，且當時係因未注意聽法官詢問之問題，所以
    就回答「對」等詞（見本院卷第75頁），則證人丙○○於臺
    灣高等法院審理中之供述既係在未聽清楚問題下所為之輕率
    答覆，該部分之供詞，已難遽採，況被告丙○○於本件被告
    乙○○審理之期間，已就其所共犯之罪刑部分定讞執行中（
    參丙○○之台灣高等法院被告前案紀錄表），則丙○○就其
    是否有與對方起口角等諸情節之結詞，已不影響其本身罪刑
    之確定與執行，衡情，丙○○已無設詞捏編以虛飾自己罪刑
    而甘冒偽證罪風險之動機。再比對證人甲○○與被告丙○○
    於本院審理時之證述，渠等之供述亦相吻合而可徵。從而丙○○於上揭台灣高等法院審理時之供述，尚有未盡實之處，
    自難逕採為被告乙○○有利之認定。辯護人上開辯解，仍有
    未合，亦不足採納。
(二)被告乙○○與丙○○共同未經許可，持有可發射子彈具有殺
    傷力之改造手槍、子彈及殺人未遂部分：
  (1)就扣案之改造手槍，經送內政部警政署刑事警察局鑑定結果
    ：「送鑑改造八釐米手槍一支（槍枝管制編號：0000000000
    號），認係由仿ＦＮ廠1910型半自動手槍製造之玩具手槍
    換裝土造金屬槍管而成之改造手槍，機械性能良好，可擊發
    適用子彈，認具殺傷力。」，此有該局94年8 月2 日刑鑑字
    第0940114250號槍彈鑑定書暨送鑑手槍照片6 張在卷可稽。
  　又被害人戊○○遭被告持前揭改造手槍、子彈，在桃園市桃
    園火車站圓環內射擊一槍，而穿透其左上臂之事實，業據證
    人戊○○於警詢、偵查及本院另案審理時指訴歷歷（見94年
    度訴字第1784號第51至52頁），並有證人甲○○、沈志榮於
    警詢中均證述：戊○○的左手臂有槍傷之跡象等詞明確（見
    94年度偵字第13102 號偵查卷宗第19、21頁），且有財團法
    人天主教聖保祿修女會醫院出具之診斷證明書影本1 紙附卷
    可憑（見94年度偵字第13102 號偵查卷宗第32頁），足徵上
    揭改造手槍所擊發之子彈1 顆，該顆改造子彈顯可擊發而具
    有殺傷力，先予敘明。
  (2)被告乙○○與丙○○共同持槍搭乘丁○○所駕駛之營業用小
    客車前往桃園火車站圓環，由丙○○指示丁○○繞行圓環尋
    找沈志榮、甲○○等人，於尋得後指示丁○○靠近圓環停車
    ，被告乙○○將車窗搖下持槍往沈志榮、甲○○、戊○○等
    7 、8 人所在圓環處射擊一槍之情，亦據證人丙○○於另案
    審理及本院審理中自白不諱（見本院94年度訴字第1784號卷
    第63、64、68至69頁、臺灣高等法院94年度上訴字第4290號
    第86至87頁、本院卷第68頁），並據目擊證人丁○○於警詢
    、偵查、另案審理及本院審理中均證陳：當天伊在凱悅ＫＴ
    Ｖ排班，忽然有二個人開門上車，其中一個人亦伊往前開，
    伊當時還有問他們要開去哪，他們說要找朋友叫伊開慢一點
    ，然後叫開到車站前圓環路口，他們就叫伊開慢一點繞著圓
    環開，繞了一圈到出口時，就聽到他們在對話說「他們在那
    裡」，然後坐在後面那個人就把窗戶搖下來接著就聽到一聲
    槍聲等情綦詳（見94年度偵字第13102 號偵查卷宗第26頁、
    本院94年度訴字第1784號卷第57頁、本院卷82頁）。再者，
    互核證人甲○○、戊○○及丁○○之證詞，證人甲○○證稱
    ：「計程車距離戊○○及沈志榮的位置約從法庭的白色牆壁
    到第一排坐的位置遠。」等語，並經當庭以尺丈量，其距離
    約為5 公尺半而載明在卷（本院94年度訴字1784號卷第55
    頁）；證人戊○○亦證稱：「當時計程車距離我約5 公尺」
    等語（本院94年度訴字1784號卷第52頁）；證人丁○○則證
    稱：「我停車的位置距離圓環內被告表示是他朋友的人距離
    約從法庭的白色牆壁到第一排位置遠即5 公尺半的距離。」
    等語，其等之證述均相符一致而可信。綜合上開情詞，被告
    乙○○持槍朝僅距離5 公尺餘之圓環內射擊等情，已經灼明
    。
　(3)被告雖辯稱：伊並不知道丙○○持有手槍及子彈，且在計程
    車上並沒有看到槍、彈云云。惟查：證人丙○○迭於警詢、
    偵查及本院審理中供述：有關扣案之具有殺傷力之改造手槍
    及當天擊發之子彈，係伊於94年7 月10日凌晨1 時許在獅子
    林舞廳向綽號「阿文」之人所借得，因為伊要去試槍，所以
    當天隨身攜帶該槍枝放在背包內，將背包放在0302—KE自用
    小客車內等情（見94年度偵字第13102 號卷第11至12頁、43
    頁、94年度聲羈字第487 號卷第7 至8 頁、本院94年度訴字
    第17 84 號卷第9 頁、臺灣高等法院94年度上訴字第4290號
    卷第86頁），再細繹其於另案審理中多次供述：伊叫章魚回
    來吃麵時，聽到有一個人打電話招人要來堵伊等，後來隔壁
    桌吃完麵，伊等還在吃，章魚向伊表示說對方有打電話，伊
    表示也有聽到，就付錢要離開，走到衣蝶百貨就看到他們整
    群人朝伊等這邊追來，伊等就跑，他們看到就沒有繼續追，
    伊等回到凱悅ＫＴＶ樓下時，章魚就問伊說不是有向「阿文
    」借槍，並要伊拿槍去嚇唬他們，伊說好，就去大同路43號
    前搭排班計程車，上車前槍是在伊身上，上車後，章魚就拿
    去，然後伊等繞行圓環要找他們等語（見本院94年度訴字第
    1784號卷第63、64、68至69頁、臺灣高等法院94年度訴字第
    4290號卷第87頁），核與其於本院審理中證陳：伊等在麵攤
    時，乙○○有說他們要叫人，伊跟乙○○表示不用怕，車上
    有槍，所以到凱悅ＫＴＶ後，伊就直接從車上的背包內把槍
    拿出來放在口袋，當時乙○○也有看到，又到了圓環要繞時
    ，乙○○就把手槍拿走等情均大致相符一致（見本院卷第69
    頁），足認被告乙○○見沈志榮、甲○○聚集朋友欲尋釁，
    因丙○○於吃麵之際，告知被告乙○○車上有槍及子彈毋庸
    害怕，遂於沈志榮等人追來時，丙○○取出前揭槍枝及子彈
    ，並與被告乙○○搭上丁○○所駕駛之計程車，在車上將手
    槍及子彈交付被告乙○○等事實。衡以被告乙○○與丙○○
    既與他人發生口角，且對方又呼叫同伴前來助陣，被告乙○○在對方人數較多之情形下，豈有不問究竟旋隨同丙○○上
    計程車，甚至於丙○○指示計程車司機繞行火車站圓環之際
    ，亦未詢問此舉之目的，即顯與常情有悖，益徵被告乙○○
    知悉丙○○持有槍彈方一同搭上計程車前往。被告辯稱不知
    丙○○持有槍彈云云，為避就之詞，不足為採。
  (4)被告另辯稱：伊在計程車上係坐在副駕駛座後面，丙○○則
    是坐在駕駛座正後方，並非係伊開槍云云。惟稽證人丙○○
    於本院審理中證稱：當天雖係伊先上車，但伊係從計程車的
    左後門上車，所以上車就坐在計程車的右後座，又之所以從
    計程車的左後門上車印象中計程車車門被擋住所致等語歷歷
    （見本院卷第70頁），另證人丁○○於另案審理中證稱：將
    窗戶搖下開槍的是後座男子，丙○○並不是坐在左後座，而
    係坐在右後座的男子，又記得矮的坐在伊右後座，高的坐在
    伊正後方，此外在警詢時有表示搭乘伊車子的人除了丙○○
    外，還有一位較高的人，並向警員說是較高的人開槍，不是
    丙○○開槍等詞綦詳（見本院94年度訴字第1784號卷第57至
    58、60頁），其於本院審理中亦結稱：上車的2 人身高明顯
    一高一矮可以看出2 人不同，又伊可以確定是左後方那位開
    槍，另伊在警詢時誤以為高的那個人名叫丙○○，此外伊記
    得當天伊在排班時，右後車門好像被機車擋住等情（見本院
    卷第82、83、86至87、90頁），綜觀上開情詞，由證人丙○○及丁○○可清楚證述計程車右後車門遭擋住而上車方向與
    一般慣行有異，而丙○○係先上車等情，則各該證人對於整
    個搭車之細節，均能完整清楚的記憶與描述，而況，證人丁○○於另案審理中當庭表示開槍的不是丙○○且有向警察表
    示過等語，猶以證人丁○○與被告乙○○、丙○○，素昧平
    生，亦無嫌隙，實無設詞誣陷被告乙○○而自陷偽證罪責之
    必要，證人丁○○之證詞即屬客觀而值信實，堪認被告確實
    係坐在計程車司機丁○○後方無訛。被告前開辯解，亦屬虛
    卸之詞，不可採信。
  (5)被告又辯稱：丙○○經警方循線逮捕後，於警詢、偵查及法
    院94年?月12日、同月29日調查時均自白係其開槍，一般人
    均知悉持有具有殺傷力之槍枝及殺人未遂均屬重罪，若非丙○○開槍其何必坦承，而不供出被告所為，開槍之人並非是
    被告云云。經查：證人丙○○於警詢中自承：「在計程車繞
    圓環之時我在計程車內拉槍機滑套上膛並朝圓環前對方聚集
    人潮內開槍後就乘坐該計程車至後火車站。」等語（見94年
    度偵字第13 102號第10頁）；嗣於偵查中供述：「因我在吃
    麵時，與對方發生爭吵，他們吃東西太吵，我即至車上拿槍
    ，就朝他們，有人因而受傷，對方當時有七、八個人，我是
    朝人群開槍的，我在開完槍後，即坐計程車回家。」等語（
    見94年度偵字第13 102號偵查卷宗第43至44頁）；復於另案
    訊問及準備程序中亦供述：「我是朝天空開槍」、「我當時
    坐在計程車的後座，將車窗搖下，手持扣案的槍伸出窗外，
    斜朝天空開去，因為我是第一次開槍會怕，我開槍只是要嚇
    他們而已，並沒有要射人的意思。」等語（見本院94年度訴
    字第1784號卷第10、31頁），固然尚非無稽。然細繹被告先
    後自白開槍之情節，仍不一致，則該自白之真實性要非全無
    疑義，茍非有進一步之補強證據，即難逕認各該自白之客觀
    真實。再稽丙○○嗣於另案審理中翻異前詞而供述：實際開
    槍的人是被告乙○○等情；且觀丙○○於警詢及偵查中亦曾
    供述尚有綽號「章魚」之人一起等詞（見94年度偵字第1310
    2 號偵查卷宗第10、12頁），則由丙○○於訴追過程確實有
    提出被告亦有涉案，足見丙○○對其有利之事項並非隻字未
    提。再參以證人即警員鄭敬永於本院審理中具結證述：當天
    製作筆錄時，丙○○有提到一個叫章魚的人，伊有問如何聯
    絡章魚，但丙○○表示對這個人不熟，無法找到這個人等情
    （見本院卷第119 至120 頁），益徵丙○○有提到綽號「章
    魚」之人甚明。再參證人丙○○另案於本院及臺灣高等法院
    審理中均以綽號「章魚」表示，直到95年4 月26日經臺灣高
    等法院傳喚乙○○作證始供出章魚即為被告乙○○，足見證
    人丙○○當時確實不知悉被告乙○○之真實姓名年籍，而僅
    隱約知悉其綽號，則綜觀該案隨著警詢、偵訊及審理之進行
    ，潛在浮動之事實方漸趨明朗，丙○○則在「章魚」尚未到
    案之前，或基於不讓朋友亦遭重典相繩，而願扛下全部罪責
    ，抑或為使其歷次供述相一致以求有獲得交保之機會，故而
    為上開不盡不實之自白內容，其動機尚非全無脈絡可循，此
    復觀丙○○於另案審理時供稱：伊雖供述「章魚」不知道伊
    有帶槍，開槍後才知道，係因於警詢中因警員叫伊全部扛下
    來，這樣就可以交保，又伊偵訊及羈押時亦承認，亦因為監
    獄內其他朋友告知伊要口供一致才可以交保才為此供述等情
    綦詳（見94年上訴字第4290號卷第69頁），佐此諸端，足認
    丙○○於警、偵訊，甚而於本院另案調查時之自白，均隱含
    有其他複雜之動機，反倒是其於該案定讞而送執行以後，於
    本院審理時之結證，既已排除各該複雜之動機，而所為證詞
    亦堅定明確而可信納，從而，丙○○各該自白開槍一情，仍
    難為被告有利之認定。被告上開所辯，亦有未合，不足採信
    。
  (6)按刑法上殺人未遂罪與傷害罪之區別，端在以加害人於行為
    之初有無戕害他人生命之故意為斷，迭經最高法院揭有判例
    足資參照。至殺人犯意之存否，固係隱藏行為人內部主觀之
    意思，被害人傷痕之多寡、受傷處所是否即為致命部分、傷
    勢輕重程度、加害人下手情形、所用兇器為何，並與被害人
    曾否相識、有無宿怨等情，雖不能執為區別殺人未遂與傷害
    之絕對標準，然非不得旴衡審酌事發當時情況，觀其行為動
    機，視其下手情形、用力輕重、剌傷部位之手段，佐以其所
    執兇器、致傷結果、與被害人之關係暨行為後之情狀等予以
    綜合觀察論斷。查具有殺傷力之改造手槍、子彈，威力強大
    ，任意持之對人發射，有致人死亡可能，被告乙○○係成年
    人，對此理當有所認識，自不能諉為不知，且被告乙○○係
    持具有殺傷力之改造手槍近距離往人潮處射擊，益見被告乙○○對於持槍射擊可能因此擊中人體之致命部位而發生死亡
    之結果，應有所認識及預見，且朝被害人上半身射擊，離頭
    部、心臟甚近，而非朝天空或地面射擊，其有縱使擊中圓環
    內之沈志榮、甲○○、戊○○等?、?人之某一人並造成死
    亡之結果亦在所不惜之容認，是被告即有不確定殺人故意甚
    明。又丙○○自車上取出槍、彈，並指示證人丁○○繞行圓
    環找人、靠近圓環停車，於尋得後，交由被告乙○○持前揭
    槍彈朝沈志榮、甲○○、戊○○等?、?人所在處射擊一槍
    ，足認被告乙○○與丙○○就殺人未遂與持有槍彈犯行，有
    犯意聯絡與行為分擔，為共同正犯。
(三)綜上，被告乙○○所辯，無非事後畏罪卸責之虛詞，本案事
    證明確，被告犯行堪以認定，應予依法論科。
二、新舊法之比較適用：
    刑法及刑法施行法部分條文業經修正公佈，並均於95年7 月
    1 日施行。修正後刑法第2 條第1 項之規定，係規範行為後
    法律變更所生新舊法律比較適用之準據法，於修正後刑法施
    行後，應適用修正後刑法第2 條第1 項規定之從舊從輕之原
    則為比較；修正後刑法第2 條第2 項，則為同條第1 項之特
    別規定，於修正後刑法施行後，關於非拘束人身自由之保安
    處分，應依修正後刑法第2 條第2 項之規定，適用裁判時之
    法律。又修正後刑法第35條，乃刑之重輕之法定次序與標準
    ，應適用裁判時之修正後刑法第35條之規定。修正後刑法第
    2 條第1 項係採從舊從輕原則，適用最有利於行為人之法律
    。比較時應就罪刑有關之共犯、未遂犯、連續犯、牽連犯、
    結合犯，以及累犯加重，自首減輕暨其他法定加減原因（如
    身份加減）與加減例等一切情形，綜其全部之結果而為比較
    。關於易科罰金之折算標準、易服勞役之折算標準及期限、
    罰金與死刑是否併予執行、多數有期徒刑定應執行之刑時之
    最高刑期之限制等之修正，事涉行為人易刑折算標準金額之
    多寡與期限之長短及定執行刑時能否就罰金刑併予執行或有
    期徒刑定應執行之刑時最高度之限制，應依修正後刑法第2
    條第1 項規定，適用最有利於行為人之法律。拘束人身自由
    之保安處分，並非屬修正後刑法第2 條第2 項規定之範圍，
    除有特別規定者外，應依修正後刑法第2 條第1 項規定，適
    用最有利於行為人之法律。從刑附屬於主刑，除法律有特別
    規定者外，依主刑所適用之法律。惟如新舊法處罰之輕重相
    同，即無有利或不利之情形，無比較適用之問題，非修正後
    刑法第2 條第1 項所指法律有變更，即無修正後刑法第2 條
    第1 項之適用，應依一般法律適用原則，適用裁判時法。惟
    如逕行適用行為時法，因結果並無不同，對判決不生影響，
    上訴審毋庸撤銷改判（以上參考最高法院95年5 月23日刑事
    庭第8 次會議決議、95年11月7 日第21次刑事庭會議紀錄及
    最高法院24年上字第4634號、24年上字第5292號、27年上字
    第2615號判例）。茲首就與本案有關且於為刑之宣告前須先
    行及連帶確定應如何適用之法律修正情形列述如下：
(一)關於刑法第25條、第26條未遂犯之規定，就刑法第25條第1
    項關於「已著手於犯罪行為之實行而不遂者，為未遂犯」之
    規定並未修正，而同條第2 項於94年1 月7 日修正、95年7
    月1 日施行前之規定為：「未遂犯之處罰，以有特別規定者
    ，為限」，修正後則為：「未遂犯之處罰，以有特別規定者
    為限，並得按既遂犯之刑減輕之」，另刑法第26條修正前為
    ：「未遂犯之處罰，得按既遂犯之刑減輕之。但其行為不能
    發生犯罪之結果，又無危險者，減輕或免除其刑」，修正後
    則為：「行為不能發生犯罪之結果，又無危險者，不罰」，
    是除不能未遂犯修正為不罰以外，僅二條文條項之移列。本
    案被告已著手殺人犯行，僅未達到被害人死亡之結果，其未
    遂型態既非不能未遂犯，則修正後刑法第25條、第26條之修
    正內容，對於其等並無有利或不利之影響，應無適用修正後
    刑法第2 條第1 項規定比較新舊法適用之問題。
(二)關於共犯之規定，修正前刑法第28條之規定為：「2 人以上
    共同實施犯罪之行為者，皆為正犯。」修正後刑法第28條之
    規定則為：「2 人以上共同實行犯罪之行為者，皆為正犯。
    」揆諸本條之修正理由係為釐清陰謀共同正犯，預備共同正
    犯，共謀共同正犯是否合乎本條規定之正犯要件。而本案被
    告等所犯前揭妨害自由犯行，既均屬實行犯罪行為之正犯，
    不論依修正刑法第28條或修正後刑法第28條之規定，均為共
    同正犯，依前揭最高法院刑事庭會議紀錄之決議，自應適用
    裁判時刑法第28條之規定。
(三)關於槍砲彈藥刀械管制條例第8 條第4 項、第12條第4 項之
    未經許可持有可發射子彈具有殺傷力之改造手槍罪、未經許
    可持有子彈罪，其法定罰金刑最低度部分，由修正前刑法第
    33條第5 款規定為銀元1 元以上，依罰金罰鍰提高標準條例
    第1 條前段提高為2 倍（提高後折算為新台幣6 元），修正
    後刑法第33條第5 款則修正為新台幣1 千元以上，以百元計
    算；比較行為時法與裁判時法，關於修正之罰金刑最低度部
    分，行為時法較有利於被告；自應依修正後刑法第2 條第1
    項前段之規定，適用行為時法。
(四)關於牽連犯部分，修正後之刑法刪除第55條關於牽連犯之規
    定，本件被告所犯上開殺人未遂、槍砲彈藥刀械管制條例第
    8 條第4 項之未經許可持有可發射子彈具有殺傷力之改造手
    槍罪、同條例第12條第4 項之未經許可持有子彈罪，具有牽
    連犯之關係，依修正前即行為時之規定，應從一重之殺人未
    遂罪處斷；依修正後之刑法既已刪除牽連犯之規定，則所犯
    上述各罪應依數罪併罰之規定分論併罰。比較新舊法之規定
    ，修正後之規定並非較有利於被告，二者相較之下，應以修
    正前之規定較有利於被告。
(五)被告行為後，刑法第55條想像競合犯之規定，雖修正增加但
    書科刑之限制，惟係屬法理之明文化，於被告無有利、不利
    之區別，非屬刑法第2 條第1 項所謂之法律變更，均應依一
    般法律適用原則，適用裁判時法，不另為新舊法比較。
(六)關於刑法第65條第2 項有關無期徒刑減輕其刑之規定，於新
    刑法修正為20年以下15年以下有期徒刑，相較於舊刑法第65
    條第2 項所定7 年以上有期徒刑，新刑法顯較不利於被告乙○○，應適用修正前之規定對被告乙○○較有利。
(七)刑法第38條有關沒收之規定亦經修正，惟沒收為從刑，如前
    述，從刑附屬於主刑，除法律有特別規定者外，依主刑所適
  　用之法律，本件主刑部分即宣告刑所據以決定之罪、刑法律
    既適用修正之舊法，沒收部分自應從之。
三、按未經許可，無故持有槍、彈罪，其持有之繼續，為行為之
    繼續，至持有行為終了時，均論為一罪，不得割裂。若持有
    之後，以之犯他罪，兩罪間之關係如何，端視開始持有之原
    因為斷，如早已非法持有槍、彈，後另起意犯罪；或意圖犯
    甲罪而持有槍、彈，卻持以犯乙罪，均應以數罪併罰論處；
    必因意圖犯某罪而持有槍、彈，嗣後果持之以犯該罪，兩罪
    間始有牽連犯之適用 (最高法院90年度台上字第3270號判決
    參照)。 核被告乙○○所為，係犯槍砲彈藥刀械管制條例第
    8 條第4 項之未經許可持有可發射子彈具有殺傷力之改造手
    槍罪、同條例第12條第4項之未經許可持有子彈罪、刑法第2
    71條第2 項、第1 項之殺人未遂罪。被告乙○○與丙○○共
    同持有具殺傷力之改造手槍及子彈，並推由被告乙○○持槍
    射擊被害人戊○○而未遂，就前開未經許可持有改造手槍、
    子彈與殺人未遂犯行，有犯意聯絡與行為分擔，均應論以共
    同正犯。被告以一個行為而持有手槍1 把、子彈1 顆，同時
    觸犯槍砲彈藥刀械管制條例第8 條第4 項、第10條第4 項二
    罪名，為想像競合犯，應從一重之未經許可持有可發射子彈
    具有殺傷力之改造手槍罪論斷。又本件被告乙○○係因當日
    偶發事情，始與丙○○起意持丙○○日前向「阿文」借得之
    上開槍彈以行兇殺人，顯係因意圖犯殺人罪而持有槍、彈，
    嗣後果持之以犯殺人未遂罪，揆諸首開說明，所犯上開二罪
    名間，具有方法結果之牽連關係，為牽連犯，應依修正前刑
    法第55條規定從一重之殺人未遂罪處斷。被告殺人未遂犯行
    ，因屬未遂犯，爰依修正後刑法第25條規定，減輕其刑。爰
    審酌被告未經許可持有具有殺傷力之改造手槍、子彈，對社
    會治安危害不小，且為細故而持槍欲殺害被害人戊○○等，
    惡性非輕，及其犯罪之動機、犯罪時所受之刺激、犯罪後否
    認犯行等一切情狀，量處如主文所示之刑。又扣案具有殺傷
    力之仿ＦＮ廠1910型半自動手槍製造之玩具手槍換裝土造金
    屬槍管而成之改造手槍一把（槍枝管制編號：0000000000號
    ，含彈匣1 個），為供被告犯罪所用且屬違禁物，應依修正
    前刑法第38條第1 項第1 款、第2 項規定宣告沒收。至前開
    子彈1 顆，雖具有殺傷力，已於前述，惟已經實際擊發，僅
    餘彈殼、彈頭而不具有子彈的完整性，失其子彈違禁物之性
    質，自無庸為沒收之諭知，併此敘明。
據上論斷，應依刑事訴訟法第299 條第1 項前段，槍砲彈藥刀械
管制條例第8 條第4 項、第12條第4 項，修正前刑法第11條前段
，修正後刑法第2 條第1 項前段、第28條、第55條、第25條，行
為時刑法第271 條第2 項、第1 項，刪除前刑法第55條，修正前
刑法第38條第1 項第1 款、第2 項，判決如主文。
本案經檢察官翁偉玲到庭執行職務。
中　　華　　民　　國　　96　　年　　12　　月　　13　　日
                  刑事第七庭審判長法　官　 蕭世昌
                                  法  官   劉為丕
                                  法  官   連雅婷
以上正本證明與原本無異。
如不服本判決書應於送達後10日內向本院提出上訴狀。
                                  書記官　 張尹嫚
中　　華　　民　　國　　96　　年　　12　　月　　17　　日
附錄條文：
中華民國刑法第271條
（普通殺人罪）
殺人者，處死刑、無期徒刑或 10 年以上有期徒刑。
前項之未遂犯罰之。
預備犯第 1 項之罪者，處 2 年以下有期徒刑。
槍砲彈藥刀械管制條例第8條
未經許可，製造、販賣或運輸鋼筆槍、瓦斯槍、麻醉槍、獵槍、
空氣槍或第4 條第1 項第1 款所定其他可發射金屬或子彈具有殺
傷力之各式槍砲者，處無期徒刑或5 年以上有期徒刑，併科新臺
幣1 千萬元以下罰金。未經許可，轉讓、出租或出借前項所列槍
枝者，處5 年以上有期徒刑，併科新臺幣1 千萬元以下罰金。
意圖供自己或他人犯罪之用，而犯前二項之罪者，處無期徒刑或
7 年以上有期徒刑，併科新臺幣1 千萬元以下罰金。
未經許可，持有、寄藏或意圖販賣而陳列第1 項所列槍枝者，處
3 年以上10年以下有期徒刑，併科新臺幣700 萬元以下罰金。
第 1 項至第 3 項之未遂犯罰之。
槍砲彈藥刀械管制條例第12條
未經許可，製造、販賣或運輸子彈者，處1 年以上7 年以下有期
徒刑，併科新台幣500 萬元以下罰金。
未經許可，轉讓、出租或出借子彈者，處6 月以上5 年以下有期
徒刑，併科新台幣300 萬元以下罰金。
意圖供自己或他人犯罪之用，而犯前二項之罪者，處3 年以上10
年以下有期徒刑，併科新台幣700 萬元以下罰金。
未經許可，持有、寄藏或意圖販賣而陳列子彈者，處5 年以下有
期徒刑，併科新台幣300 萬元以下罰金。
第 1 項至第 3 項之未遂犯罰之。
